【裁判字號】    94,交聲,165
【裁判日期】    950905
【裁判案由】    聲明異議
【裁判全文】
臺灣屏東地方法院交通事件裁定         94年度交聲字第165號
原處分機關  交通部公路總局高雄區監理所屏東監理站
異  議  人
即受處分人  甲○○
上列受處分人因違反道路交通管理處罰條例案件，對於交通部公
路總局高雄區監理所屏東監理站民國94年12月2 日之裁決（屏監
違字第裁82-V00000000號），聲明異議，本院裁定如下：
    主  文
原處分撤銷。
甲○○不罰。
    理  由
一、原處分意旨略以；異議人即受處分人甲○○於民國94年4 月
    5 日19時45分許，駕駛車牌號碼P5-3346 號自用小客車，在
    屏東縣鹽埔鄉鹽北村南華橋上，因「會車未保持安全間隔，
    肇事（依94.9.9高屏澎鑑字第940577號）」之違規，為警開
    單舉發，乃依道路交通管理處罰條例第47條第3 款規定，以
    受處分人「超車時未保持適當間隔」，裁處罰鍰新臺幣
    1,200 元，並依同條例第63條第1 項記違規點數1 點，及上
    開罰鍰逾期不繳納之處分。
二、本件異議人固不否認於前揭時、地與楊鵬程所騎乘之車號
    KN6-206 號機車發生車禍之情，惟以：本件車禍之發生係因
    楊鵬程違規侵入異議人之車道所致，並非因異議人駕車未保
    持安全間隔而肇事，是原處分顯有錯誤，爰依法聲明異議請
    求撤銷原處分等語。
三、按汽車駕駛人超車時未保持適當之間隔者，處新臺幣1,200
    元以上2,400 元以下罰鍰，道路交通管理處罰條例第47條第
    3 款固有明文。惟本件異議人甲○○為屏東縣警察局里港分
    局舉發之交通違規行為，乃「『會車』未保持安全間隔，肇
    事（依94.9.9高屏澎鑑字第940577號）」，有屏東縣警察局
    94年11月15日屏警交字第V00000000 號舉發違反道路交通管
    理事件通知單1 紙在卷可稽；而其所援引據以舉發異議人交
    通違規行為之臺灣省高屏澎區車輛行車事故鑑定委員會94年
    9 月9 日高屏澎鑑字第940577號函附鑑定意見書之鑑定意見
    亦載明：甲○○駕駛小客車「會車」互未保持安全間隔為肇
    事原因等語；此外，經本院調閱異議人於上揭時、地與楊鵬
    程發生交通事故涉犯過失傷害罪嫌之刑事案卷，亦未見異議
    人有何超越前車之行為，有94年度交易字第111 號案卷（下
    稱刑事審理卷）影本可參，自無所謂「超車時未保持適當間
    隔」之交通違規行為可言，原處分機關未予詳查，遽以異議
    人違反道路交通管理處罰條例第47條第3 款規定裁處受處分
    人罰鍰新臺幣1,200 元，並依同條例第63條第1 項記違規點
    數1 點，即有未洽，原處分應予撤銷。
四、另按汽車駕駛人交會時，未保持適當之間隔者，處200 元以
    上600 元以下罰鍰，屏東監理站裁決時之修正前道路交通管
    理處罰條例第47條第3 款定有明文。經查異議人於94年4 月
    5 日19時45分許，駕駛車號P5-3346 號自小客車由北往南行
    經屏東縣鹽埔鄉鹽北村、南北雙向各1 線車道之南華橋時，
    適有楊鵬程酒後駕駛車號KN6-206 號重型機車自對向駛來，
    因體內酒精作用致不能有效操控所駕機車，而失控偏越道路
    中央行車分向線，強力擦撞異議人所駕自小客車後人車倒地
    ，並受傷送醫，經警委託醫檢人員測得楊鵬程血液中所含酒
    精濃度達每百毫升288 毫克等情，業據異議人於本件事故之
    刑事案件警詢、偵查及審理中供述明確，並有道路交通事故
    現場圖、調查報告表（一）（二）、屏東縣警察局里港分局
    道路交通事故當事人酒精測定紀錄（國仁醫院藥物濃度報告
    ）、診斷證明書、現場及車損照片28幀附於上開刑事審理案
    卷可參，且楊鵬程因酒後駕車涉犯公共危險罪之95年度交簡
    字第434 號刑事判決亦同此認定。按酒精對人可能造成之認
    知行為障礙，於血液中酒精濃度達每百毫升80至200 毫克時
    ，情緒起伏大、步態不穩、肢體協調、平衡感與判斷力障礙
    度升高；於血液中酒精濃度達每百毫升200 至300 毫克時，
    則眼球震顫、說話不清、失憶，有卷附臺灣高等法院88年10
    月26日 (88) 院賓文廉字第13407 號函檢附法務部88年10月
    1 日法88檢字第003641號函所附由臺北醫學院附設醫院精神
    科主任蔡尚穎所著之「酒精對人體生理與行為之影響」1 文
    可資參照。查楊鵬程於本件事故後經測得血液中酒精濃度高
    達每百毫升288 毫克，足見其於事故前駕駛機車之注意力、
    反應力暨駕駛、控制能力均已嚴重減退；且依上開現場圖及
    現場照片所示，本件事故現場散落物分佈之扇形軸點即散落
    之起點，並為最接近碰撞之發生點，確為異議人所行駛之南
    向車道；復參以證人楊鵬程於前開刑事案件審理中證稱：事
    故當日橋上有很多車子，伊當時同向前、後都是小客車，與
    前車距離僅數公尺，前車有與異議人所駕車輛會車等語，可
    知異議人於事故發生前均係行駛於南向車道內，並與其他北
    向行駛之自小客車正常會車，本件事故乃因楊鵬程失控偏越
    道路中央行車分向線而撞及異議人所駕之自小客車所致，實
    難僅以異議人所駕自小客車與楊鵬程發生碰撞即認異議人有
    何會車時未保持適當間隔之情；此外，前揭臺灣省高屏澎區
    車輛行車事故鑑定委員會鑑定意見書之鑑定意見雖認異議人
    於
    本件事故中有駕駛小客車會車互未保持安全間隔之情，惟再
    經送臺灣省車輛行車事故覆議鑑定委員會鑑定結果，則以依
    卷附跡證資料，肇事實情不明，而未予覆議，即該覆議鑑定
    委員會並無法判斷異議人於本件事故中有無違規或肇事因素
    ，有該覆議鑑定委員會95年1 月19日府覆議字第0940100908
    號函1 紙為憑，益徵前開鑑定意見書所認異議人違規之情要
    非無疑，尚難遽採。綜上所述，本件係因楊鵬程駕車失控侵
    入異議人所駛之車道而與異議人所駕車輛發生碰撞，尚無證
    據足認異議人有何會車時未保持適當間隔之交通違規行為，
    自不應予以處罰，而應為不罰之諭知，併予敘明。
據上論斷，應依道路交通案件處理法第20條前段，裁定如主文。
中    華    民    國    95    年    9     月    5     日
                    交通法庭    法  官   李宜娟
以上正本證明與原本無異。
如不服本裁定應於收受送達後5 日內向本院提出抗告書狀敘述抗
告之理由抗告於台灣高等法院高雄分院。
中    華    民    國    95    年    9     月    7     日
                                書記官   林香如


司法院資訊處製作；財團法人民間司法改革基金會備份。
